【裁判字號】    98,交抗,80
【裁判日期】    980220
【裁判案由】    聲明異議
【裁判全文】
臺灣高等法院高雄分院刑事裁定          98年度交抗字第80號
抗  告  人
即原處分機關  交通部公路總局高雄區監理所
代  表  人    劉育麟
異  議  人
即受處分人    甲○○
上列抗告人因異議人違反道路交通管理處罰條例聲明異議案件，
不服臺灣高雄地方法院中華民國98年1 月21日裁定（97年度交聲
字第2789號），提起抗告，本院裁定如下：
    主  文
抗告駁回。
    理  由
一、本案經本院審理結果，認原審所為之裁定，就事實之認定及
    法律之適用，均無不當，應予維持，並引用原審裁定書記載
    之理由（如附件）。
二、抗告人抗告意旨略以：查酒後駕車吊扣駕駛執照處分之目的
    並非僅為處罰違反道路交通管理事件之行為人而已，尚為暫
    時禁止行為人於道路上駕駛，以免造成用路人重大傷亡，唯
    汽車駕駛執照者因騎乘普通重型機車酒後駕車違反道路交通
    管理處罰條例第35條規定，如無考領普通重型機車駕照得免
    於吊扣處分，顯有違公平原則，非無容許不安全駕駛人反覆
    經常酒後駕駛，致其他用路人遭受危險性相對較高，實非處
    分酒駕違規立法之目的。緣此該受處分人黃進修君輕率酒駕
    違規，顯然漠視自身對保持交通安全之責任，不顧其他用路
    人之生命、身體、健康之危害及他人家庭完整，生計維持；
    自不得於酒駕違規遭吊扣普通小型駕駛執照後，反顧自己工
    作權遭剝奪，家庭生計無法維持，難弭事理之平。是抗告人
    裁處吊扣異議人普通小型駕駛執照12個月之處分，應無不合
    ，原裁定撤銷改處分，容有未洽，請撤銷原裁定，維持抗告
    人之裁決云云。
三、然查現行道路交通管理處罰條例第68條僅規定「汽車駕駛人
    ，因違反本條例及道路交通安全規則之規定，受吊銷駕駛執
    照處分時，吊銷其持有各級車類之駕駛執照。」並未包括吊
    扣之情形。由立法沿革觀之，本條原規定受吊扣駕駛執照處
    分時，亦需一併吊扣駕駛人各級車類之駕駛執照，至94年12
    月14日修正本條，將吊扣部分刪除，足見立法者認為吊扣駕
    照之處分只需吊扣駕駛人違規時所駕駛車類之駕駛執照即可
    ，故刻意刪除一併吊扣駕駛人持有所有車類之駕駛執照之規
    定。況道路交通管理處罰條例第67條第6 項明文規定：「汽
    車駕駛人違反本條例規定，應受吊扣駕駛執照處分，於汽車
    駕駛人係無駕駛執照駕車者，在所規定最長吊扣期間內，不
    得考領駕駛執照。」，是本條例就無駕駛執照者應受吊扣駕
    駛執照處分之情形，已設有處理之方式，自不得因違規人並
    無該種駕駛執照即任意吊扣其他種類車輛之駕照代之。故本
    條例第35條規定所需吊扣之駕照，應係指酒精濃度超過規定
    標準駕駛遭查獲時所駕駛車輛之駕照，而不得將遭查獲人所
    持有各級車輛之駕照均予吊扣。本件異議人酒後騎乘重型機
    車，然其並無重型機車駕照，原處分機關裁處吊扣其自用小
    客車駕照，已與法律意旨未盡相符。又按「行政行為，有多
    種同樣能達成目的之方法時，應選擇對人民權益損害最少者
    ，且採取之方法所造成之損害不得與欲達成目的之利益顯失
    均衡。」行政程序法第7 條第2 款、第3 款定有明文。若允
    許吊扣駕駛人原本駕駛該級以上車類之駕照，雖可達成限制
    駕駛人繼續駕駛該級車類行駛之目的，惟亦同時造成限制駕
    駛人繼續駕駛該級以上車類行駛之結果。本件異議人係騎乘
    重型機車違規，然其並無重型機車駕照，本即不得騎乘重型
    機車，只需依法禁止騎考領重型機車駕照，即可達成原本之
    行政目的，原處分竟吊扣其自小客車駕照，與法律規定目的
    不符，更非對人民損害最少之方法。又違規人若同時持有自
    用小客車及重型機車駕照，而騎乘重型機車時酒精濃度超過
    標準，原處分機關將僅吊扣其重型機車駕照，不一併吊扣其
    自用小客車駕照，原處分機關吊扣異議人自用小客車駕照，
    對異議人顯然較一般持有重型機車駕照之酒後駕車違規者更
    為苛刻。而同為有駕駛執照酒後駕車，為何僅因有無重型機
    車駕照即為此差別待遇，顯無正當之理由。綜上，原處分機
    關逕行吊扣異議人自用小客車駕照，此部分處分應已違反行
    政程序法第7 條所揭示之平等原則及比例原則，該吊扣自用
    小客車駕照之處分既屬違法，自應予以撤銷等情，業據原審
    於裁定理由論甚詳，本院認上開法律既已有明確規定，處
    分機關殊不能以維護交通秩序，確保用路人安全等理由，而
    遽為違法之處分，是抗告意旨所陳為無理由，應予駁回。
四、據上論斷，應依道路交通案件處理辦法第26條，刑事訴訟法
    第413 條，裁定如主文。
中    華    民    國    98    年    2     月    20    日
                  刑事第四庭    審判長法  官  蕭權閔
                                      法  官  吳進寶
                                      法  官  陳吉雄
以上正本證明與原本無異。
不得再抗告。
中    華    民    國    98    年    2     月    20    日
                                      書記官  郭蘭蕙


司法院資訊處製作；財團法人民間司法改革基金會備份。
